臺灣高等法院臺中分院刑事判決　　　　　　　　　　九十一年度上易字第八六六號
　　上　訴　人　義豐印刷股份有限公司　設彰化縣員林鎮○○路五七號
　　即 自訴 人
　　法定代理人　甲○○
　　自訴代理人　乙○○
　　被　　　告　丁○○
　　被　　　告　丙○○
右上訴人因詐欺案件，不服臺灣台中地方法院九十一年度自字第一○號中華民國九十
一年四月二日第一審判決，提起上訴，本院判決如左：
　　主      文
上訴駁回。
　　理      由
一、自訴意旨略以：被告丁○○、丙○○二人為母子關係，被告丙○○於民國八十七
    年十二月間，因參選台中縣立法委員，製作宣傳品。被告等明知當時已無資力，
    竟共同基於意圖為自己不法所有之犯意聯絡，向自訴人義豐印刷股份有限公司（
    下稱義豐公司）佯稱尚有能力支付競選經費，使自訴人陷於錯誤，為被告等製作
    選舉名片、海報、人像看板，費用共計新台幣（下同）一百五十三萬九千八百十
    二元。詎被告丙○○事後僅持由被告丁○○開立之本票三紙（面額共計一百十四
    萬二千元），憑資清償，惟迭經自訴人催討，被告等均置之不理。因認被告等共
    同涉有刑法第三百三十九條第一項之詐欺取財罪嫌云云。
二、訊據被告丁○○雖坦承：曾於右揭時地，向自訴人訂製上開選舉文宣物之事實，
    惟堅決否認有共同詐欺取財之犯行，辯稱：伊先後清償自訴人四十萬元、三十萬
    元，共計七十萬元，因被告丙○○並未當選立法委員，財務發生困難，才未能清
    償，伊願意分期清償等語；另訊據被告丙○○亦堅決否認有共同詐欺取財之犯行
    ，並辯稱：當時伊係立法委員候選人，競選事務繁忙，不可能參與上開選舉文宣
    物之訂作，該部分係由競選總部之被告丁○○全權處理，伊並未介入、過問，並
    非由伊向自訴人訂製上開選舉文宣物等語。而本件上訴人即自訴人義豐公司認被
    告二人涉有共同詐欺取財之犯行，無非係以：被告二人僅償還部分款項，尚積欠
    自部分款項未清償，且被告丙○○不願意出面處理等情為其依據，並提出應收帳
    款對帳單影本及被告丁○○開立之三紙本票影本（發票日均為八十八年四月七日
    ，到期日分別為八十八年十月三十一日、十一月三十日、十二月三十一日，面額
    分別為：四十萬元、四十萬元、三十四萬二千元）為據。經查：
  (一)被告丁○○曾委託自訴人印製競選宣傳品，嗣因財務發生困難，支票退票，尚有
    一百五十四萬二千元未清償，而由被告丁○○簽發面額四十萬元之本票三張、三
    十四萬二千元之本票一張，共計一百五十四萬二千元給自訴人，經被告丁○○清
    償四十萬元，取回到期日八十八年九月三十日之四十萬元本票，另於八十九年二
    月三日清償二十萬元、八十九年十一月十五日清償十萬元，並由自訴人代理人收
    訖，故僅積欠八十四萬二千元等情，業為被告丁○○供述甚明，並有被告丁○○
    提出之上開本票影本一紙、收據二紙附於原審卷內足憑（見原審卷二三頁），且
    自訴代理人亦指稱被告丁○○確有清償上開七十萬元等情，故被告丁○○所供述
    上開債務清償情形，應與事實相符而應堪採信。自訴人雖指稱被告原積欠款項為
    一百五十三萬九千八百十二元，經清償部分款項後，尚有一百一十四萬二千元未
    清償云云，並提出應收帳款對帳單影本一份為證，惟查被告丁○○係先以支票給
    付委託印製文宣物品款項，經退票後，與自訴人會算後，始簽發面額共計一百五
    十四萬二千元之本票予自訴人，並經被告丁○○清償七十萬元等情，業為被告丁
    ○○供述如前，並提出上開本票及收據影本為證，而自訴人對於被告丁○○欠款
    金額均未能提出證據供本院審酌，自應以被告丁○○上開供述較為可採，附此敘
    明。
  (二)按犯罪事實應依證據認定之，無證據不得推定其犯罪事實，又自訴案件不能證明
    被告犯罪者，應諭知無罪之判決，刑事訴訟法第一百五十四條、第三百四十三條
    、第三百零一條第一項分別定有明文。本院揆之被告丁○○上開債務清償情形，
    被告丁○○於委製上開文宣物後，均有陸續清償部分款項，於支票退票後，另簽
    發四張本票予自訴人後，亦陸續清償自訴人四十萬元、三十萬元，衡諸常情，倘
    被告丁○○於委製上開選舉文宣物之初若有意詐欺自訴人，則其何須清償部分款
    項，且於財務發生困難後，又陸續清償七十萬元？且本院復審之被告丙○○確實
    未當選立法委員一節，認被告丁○○上開辯詞，應堪採信。另查被告丙○○並未
    親自向自訴人委製文宣物等情，亦為自訴人所自承，且自訴人均未能提出其他證
    據足資證明被告丙○○有何對自訴人施以詐術之行為，故綜衡上情，本件應純屬
    民事債務糾紛，宜循民事程序救濟，尚不得僅憑被告丁○○事後無力清償上開款
    項，即率爾認定被告二人有共同詐欺取財之犯行。此外，復查無其他積極證據，
    足以證明被告二人確有如自訴人所指之詐欺犯行，原審以被告之犯罪不能證明，
    而為無罪之諭知，核無不當。自訴人上訴意旨，指摘原判決不當，非有理由，應
    予駁回。
三、據上論斷，應依刑事訴訟法第三百六十八條，判決如主文。
中      華      民      國　    九十一     年     六      月   二十六　 日
                                臺灣高等法院臺中分院刑事第八庭
                                      審判長法  官  羅　得　村
                                            法　官  陳　賢　慧
                                            法　官  陳  毓  秀
右正本證明與原本無異。
不得上訴。
                                            書記官  吳　宗  玲
中      華      民      國　    九十一     年     六      月   二十七 　日
                                                  Ｒ
